【裁判字號】    95,交簡上,1
【裁判日期】    950720
【裁判案由】    過失傷害
【裁判全文】
臺灣宜蘭地方法院刑事判決             95年度交簡上字第1號
上  訴  人
即  被  告  乙○○
上列上訴人因過失傷害案件，不服本院羅東簡易庭94年度羅交簡
字第102號中華民國94年11月28日第一審簡易判決（聲請案號：
臺灣宜蘭地方法院檢察署94年度發查偵字第71號），提起上訴，
本院管轄之第二審合議庭判決如下：
    主  文
原判決撤銷。
乙○○因過失傷害人，處拘役伍拾日，如易科罰金，以銀元參佰
元即新臺幣玖佰元折算壹日。
    事實及理由
一、構成犯罪事實：
    乙○○於民國93年10月29日，駕駛車牌號碼MI-3867號自用
    小客車，沿宜蘭縣羅東鎮○○路由北往東方向行駛，於同日
    11時50分許，行經忠孝路與中山路3段閃光紅燈交岔路口，
    原應注意汽車行駛至交岔路口，其行進、轉彎，應遵守燈光
    號誌之指示，閃光紅燈表示「停車再開」，車輛應減速接近
    ，先停止於交岔路口前，讓幹道車優先通行後認為安全時，
    方得續行，且依當時天候晴、日間自然光線、路面乾燥、無
    缺陷、視距良好、閃光號誌正常，並無不能注意之情事，竟
    疏未注意減速接近，先停止於上開交岔路口前，讓左方幹道
    車先行，即逕自往中山路3段方向左轉；適有甲○○騎乘車
    牌號碼GXG-882號重型機車，沿中山路3段由東往西方向行駛
    ，行駛至上開閃光黃燈交岔路口，亦疏未注意減速慢行，即
    冒然通過該交岔路口，乙○○所駕駛之自用小客車右前側保
    險桿、右前車頭因而撞及甲○○所駕駛重型機車之右側車身
    ，造成甲○○人車倒地，受有右側足部第一至第五趾趾骨開
    放性骨折、右側足部跟骨開放性骨折脫位併軟組織缺損之傷
    害。乙○○於肇事後，於到場警察知悉其為肇事人前，當場
    承認為肇事車輛之駕駛人，而自首犯行接受裁判。
二、認定犯罪事實所憑之證據及理由：
（一）被告乙○○於警詢、偵查、本院審理中自白上開犯罪事實
      （見警卷第2頁至第4頁、94發查他115號卷第6頁至第7頁
      、本院卷第92頁）。
（二）告訴人甲○○於偵查中之指訴、本院審理中之證詞（見94
      發查他115號卷第7頁、本院卷第44頁至第47頁），顯示被
      告疏未注意減速接近，先停止於上開忠孝路與中山路3段
      閃光紅燈交岔路口，讓左方幹道車先行，即逕自往中山路
      3段方向左轉，可證被告違反道路交通安全規則第102條第
      1項第1款、道路交通標誌標線號誌設置規則第211條第1項
      第2款規定。
（三）道路交通事故現場圖、道路交通事故調查報告表（一）、
      （二）各1份、現場照片10幀（見警卷第12頁至第14頁、
      第20頁至第24頁），顯示上開忠孝路與中山路3段交岔路
      口號誌係閃光紅燈，中山路3段由東往西方向號誌係閃光
      黃燈，而被告所駕駛之自用小客車右前側保險桿、右前車
      頭撞及證人甲○○所駕駛重型機車之右側車身，可證被告
      違反道路交通安全規則第102條第1項第1款、道路交通標
      誌標線號誌設置規則第211條第1項第2款規定規定；證人
      甲○○違反道路交通安全規則第102條第1項第1款、道路
      交通標誌標線號誌設置規則第211條第1項第1款規定。
（四）長庚紀念醫院診斷證明書1紙、財團法人長庚紀念醫院95
      年5月15日（95）長庚院法字第0276號函1份暨病歷1本（
      見警卷第11頁、本院卷第78頁、病歷1本），顯示證人甲
      ○○受有右側足部第一至第五趾趾骨開放性骨折、右側足
      部跟骨開放性骨折脫位併軟組織缺損之傷害，惟上開傷害
      尚未達肢體機能喪失即重傷之程度。
（五）臺灣省基宜區車輛行車事故鑑定委員會鑑定意見書、臺灣
      省車輛行車事故覆議鑑定委員會95年5月2日府覆議字第09
      50100236號函各1份（見警卷第18頁至第19頁、本院卷第7
      4頁），益證被告違反道路交通安全規則第102條第1項第1
      款、道路交通標誌標線號誌設置規則第211條第1項第2款
      規定規定；證人甲○○違反道路交通安全規則第102條第1
      項第1款、道路交通標誌標線號誌設置規則第211條第1項
      第1款規定。
（六）上開（二）至（五）證據，足以佐證被告首開自白與事實
      相符。
三、撤銷改判之理由：
（一）按95年7月1日生效施行之刑法第2條第1項規定「行為後法
      律有變更者，適用行為時之法律。但行為後之法律有利於
      行為人者，適用最有利於行為人之法律」，本件被告行為
      後，刑法施行法第1條之1及刑法第284條、第33條、第41
      條、第62條前段，業於95年7月1日修正生效施行，罰金罰
      鍰提高標準條例第2條則自同日刪除，經查：
   1、修正前刑法第284條第1項所規定之罰金本刑，依罰金罰鍰
      提高標準條例第1條前段之規定，提高10倍後為銀元5,000
      元以下，換算為新臺幣後，為新臺幣15,000元以下。修正
      後同法條所規定之罰金本刑，依刑法施行法第1條之1之規
      定，變更其單位為新臺幣並提高30倍後為新臺幣15,000元
      以下。是比較新、舊法之結果，舊法即行為時法並無不利
      於被告。
   2、修正前刑法第33條第5款規定罰金為銀元1元以上，換算為
      新臺幣後，為新臺幣3元以上。修正後同條款則規定「罰
      金：新臺幣1,000元以上，以百元計算之。」。是比較新
      、舊法之結果，舊法即行為時法有利於被告。
   3、依修正前刑法第41條第1項前段之規定及刪除前罰金罰鍰
      提高標準條例第2條前段之規定，易科罰金之折算標準，
      應以銀元300元折算1日，經換算為新臺幣後，應以新臺幣
      900元折算為1日。修正後刑法第41條第1項前段則規定「
      犯最重本刑為5年以下有期徒刑以下之刑之罪，而受6個月
      以下有期徒刑或拘役之宣告者，得以新臺幣1,000元、2,0
      00元或3,000元折算1日，易科罰金。」。是比較新、舊法
      之結果，舊法即行為時法有利於被告。
   4、修正前刑法第62條前段規定：「對於未發覺之罪自首而受
      裁判者，減輕其刑。」，惟修正公布施行之刑法第62條前
      段規定：「對於未發覺之罪自首而受裁判者，得減輕其刑
      。」。是比較新、舊法結果，舊法即行為時法有利於被告
      。
   5、綜合上開新、舊法比較之結果，顯然以舊法即行為時法有
      利於被告，依前揭刑法第2條第1項規定，本件即應適用行
      為時法即95年7月1日修正生效施行前刑法規定、95年7月1
      日修正前罰金罰鍰提高標準條例第2條規定。
（二）綜上所述，被告以告訴人請求損害賠償金額過高始無法達
      成和解，原審量刑過重為由，提起上訴，雖顯無理由，惟
      原審未及審酌就上開新、舊法為比較，在法律適用上容有
      未洽，無法維持，應撤銷改判。
四、論罪科刑之理由：
（一）被告乙○○所為，係犯修正前刑法第284條第1項前段之過
      失傷害罪。
（二）被告肇事後，於犯行被發覺前，向到場處理警察自首接受
      裁判，此有宜蘭縣警察局羅東分局道路交通事故肇事人自
      首情形紀錄表1份在卷足憑（見警卷第15頁），應依修正
      前刑法第62條前段規定，減輕其刑。
（三）審酌被告無犯罪前科，此有臺灣高等法院被告前案紀錄表
      1份在卷可參，素行良好，惟其因一時疏失造成告訴人受
      有上開傷害，而該傷害雖未達重傷之程度，惟已造成告訴
      人無法從事負重工作，對其日常生活及職業影響甚重，及
      考量被告係因與告訴人對民事損害賠償金額無法達成共識
      ，始未能和解，且告訴人本身亦有過失，與被告於犯罪後
      坦承犯行，態度尚稱良好等一切情狀，量處如主文第二項
      所示之刑，並依修正前刑法第41條第1項前段，諭知易科
      罰金之折算標準。
五、適用之法律：
（一）程序法方面：刑事訴訟法第455條之1第3項、第369條第1
      項前段、第364條、第299條第1項前段。
（二）實體法方面：現行刑法第2條第1項前段，95年7月1日修正
      生效前刑法第284條第1項前段、第62條前段、第41條第1
      項前段，罰金罰鍰提高標準條例第1條前段、95年7月1日
      刪除前罰金罰鍰提高標準條例第2條，現行法規所定貨幣
      單位折算新臺幣條例第2條。
本案經檢察官吳宇青到庭執行職務。
中    華    民    國    95    年      7    月    20   日
                  刑事第二庭   審判長法  官  黃瑞華
                                     法  官  謝佩玲
                                     法  官  蘇錦秀
以上正本證明與原本無異。
不得上訴。
                                     書記官  葉瑩庭
中    華    民    國    95    年      7    月    20   日
附錄本案論罪科刑法條
★刑法第284條第1項：
因過失傷害人者，處6月以下有期徒刑、拘役或500元以下罰金，
致重傷者，處1年以下有期徒刑、拘役或500元以下罰金。


司法院資訊處製作；財團法人民間司法改革基金會備份。
